臺灣桃園地方法院小額民事判決
                111年度桃小字第271號
原      告  尹亮皓  
訴訟代理人  尹怡凱  
原      告  
兼
訴訟代理人  尹筱云  
被      告  陸曉龍  

上列當事人間請求損害賠償事件，本院於民國111年9月15日言詞
辯論終結，判決如下：
    主    文
被告應給付原告尹亮皓新臺幣34,735元，及自民國111年9月6日
起至清償日止，按週年利率5％計算之利息。
原告其餘之訴駁回。
訴訟費用新臺幣1,000元，由被告負擔新臺幣360元，餘由原告負
擔。
本判決第1項得假執行。
    事實及理由
壹、程序方面
一、按小額訴訟之訴狀送達後，原告不得將原訴變更或追加他訴
    ，但請求之基礎事實同一者，擴張或減縮應受判決事項之聲
    明者，不在此限，民事訴訟法第436條之23準用第436條第2
    項、第255條第1項但書第2款、第3款定有明文。上開「請求
    之基礎事實同一」之規定，因可利用原訴訟資料，除有礙於
    對造防禦權之行使外，得適用於當事人之變更或追加（最高
    法院109年台抗字第562號民事裁定參照）。經查，原告原起
    訴聲明為：被告應給付原告尹亮皓新臺幣（下同）17,420元
    ，及自起訴狀繕本送達翌日起至清償日止，按年息5％計算之
    利息；嗣於審理中追加尹筱云為原告，並變更聲明為如下聲
    明所示，經核就追加尹筱云為原告部分之請求事實，與原告
    尹亮皓對被告之請求事實，均為本件車禍事故所生之爭執，
    在社會生活上可認為具有關連性，可利用原訴訟資料，無礙
    於對造防禦權之行使，而請求金額部分之變動核屬擴張應受
    判決事項之聲明，與前開規定相符，應予准許。
二、被告經合法通知，未於言詞辯論期日到場，核無民事訴訟法
    第386條各款所列情形，爰依原告之聲請，由其一造辯論而
    為判決。
貳、實體方面
一、原告主張：被告於民國110年5月12日上午9時38分許，騎乘
    車牌號碼000-000號普通重型機車（下稱肇事車輛），沿桃
    園市龜山區文桃路往文化一路方向行駛於中線車道，行經文
    桃路與郵園路丁字路口時，本應注意變換車道時，應讓直行
    車先行，並注意安全距離，而依當時天候晴、日間自然光線
    、柏油路面乾燥、無缺陷、無障礙物、視距良好，並無不能
    注意之情事，竟疏未注意，未讓同向右側直行車先行，適有
    原告伊筱云騎乘原告尹亮皓所有、車牌號碼000-0000號普通
    重型機車（下稱系爭車輛）行駛於同向外側車道直行駛至，
    閃避不及，2車發生碰撞（下稱系爭事故），致尹筱云受有
    下背部和骨盆擦挫傷、腹壁擦傷、雙手肘擦挫傷、右踝部擦
    挫傷、雙手腕擦傷之傷害，系爭車輛亦因而受損，尹筱云已
    將因系爭事故所生之工作損失及精神慰撫金請求權讓予尹亮
    皓。為此，爰依民法第184條第1項前段、第2項、第191條之
    2及債權讓與之法律關係，請求被告賠償尹亮皓系爭車輛維
    修費用14,420元、鑑定費用3,000元、工作損失18,000元、
    精神慰撫金60,000元，請求被告賠償尹筱云精神慰撫金60,0
    00元。並聲明：㈠被告應給付原告尹亮皓95,420元及自111年
    5月11日起至清償日止，按年息5％計算之利息；㈡被告應給付
    原告尹筱云60,000元。
二、被告經合法通知，未於言詞辯論期日到場，亦未提出書狀作
    何聲明或陳述。 
三、得心證之理由：
　㈠原告主張被告駕駛肇事車輛，於前開時、地，於變換車道時
    ，未讓同向右側直行車先行，而與系爭車輛發生碰撞，並致
    尹筱云受有傷害，且致系爭車輛受損，尹筱云已將工作損失
    及精神慰撫金之請求權讓予尹亮皓等情，業經尹筱云自承在
    卷（見本院卷第105頁），復經其提出桃園市政府車輛行車
    事故鑑定會110年11月19日桃交鑑字第1100007988號含所附
    之桃市鑑0000000案鑑定意見書、桃園市政府警察局道路交
    通事故當事人登記聯單、道路交通事故初步分析研判表、長
    庚醫療財團法人林口長庚紀念醫院（下稱長庚醫院）診斷證
    明書、債權讓與證明書、估價單為證（見本院卷第5至10頁
    、第74至75頁），經本院依職權調閱桃園市政府警察局龜山
    分局交通事故卷宗核閱無誤，本院綜合本件調查證據之結果
    及全辯論意旨，堪信原告此部份之主張為真實。
　㈡按機車行駛之車道，應依標誌或標線之規定行駛；無標誌或
    標線者，依下列規定行駛：三、變換車道時，應讓直行車先
    行，並注意安全距離，道路交通安全規則第99條第1項第3款
    定有明文。查被告行車本應注意遵守上開規定，且依當時狀
    況，並無不能注意之情形，竟疏未注意，貿然向右變換車道
    ，致與系爭車輛發生碰撞，造成尹筱云受傷及系爭車輛受損
    ，則被告就系爭事故之發生自具全部過失，且與尹筱云所受
    傷害及系爭車輛之損害具有相當因果關係，可堪認定。
　㈢因故意或過失，不法侵害他人之權利者，負損害賠償責任；
    不法侵害他人之身體或健康者，對於被害人因此喪失或減少
    勞動能力或增加生活上之需要時，應負損害賠償責任；不法
    侵害他人之身體、健康、名譽、自由、信用、隱私、貞操，
    或不法侵害其他人格法益而情節重大者，被害人雖非財產上
    之損害，亦得請求賠償相當之金額；前項請求權，不得讓與
    或繼承；但以金額賠償之請求權已依契約承諾，或已起訴者
    ，不在此限，民法第184條第1項前段、第193條第1項、第19
    5條第1項前段、第2項分別定有明文。本件尹筱云因被告之
    過失行為致受傷，系爭車輛亦因而受損，已認定如前所述，
    尹筱云請求之工作損失及精神慰撫金為金額賠償之請求權且
    已依契約轉讓予原告尹亮皓，則原告主張被告應負侵權行為
    之損害賠償責任，並賠償予尹亮皓，洵屬有據。茲就原告尹
    亮皓各項請求，分述如下：
　1.工作損失部分：
　  原告主張尹筱云因系爭事故受傷，受有工資收入損失18,000
    元，固據提出診斷證明書、未給付薪資證明等件為證（見本
    院卷第75至76頁）。經查，觀之原告所提出之診斷證明書，
    其上僅記載尹筱云受有下背部和骨盆擦挫傷、腹壁擦傷、雙
    手肘擦挫傷、右踝部擦挫傷、雙手腕擦傷之傷害，並未記載
    尹筱云是否有休養之必要，本院審酌尹筱云上開傷害情形，
    為背部、骨盆、腹壁、雙手肘、右踝部、雙手腕等多處部位
    ，雖屬擦挫傷，仍有休養一定日數之必要，本院認此期間應
    以5日為適當。又原告於審理中陳稱：尹筱云是打工每小時1
    68元，是基本薪資等語（見本院卷第84頁反面），惟於系爭
    事故發生之110年5月12日之時，每小時基本工資為160元（
    見本院卷第91至92頁反面）。是原告就尹筱云工作損失得請
    求之金額應為6,400元（計算式：160元×8小時×5日＝6,400元
    ），逾此範圍之請求，應屬無據。　　
　2.系爭輛維修費用：
　  按不法毀損他人之物者，被害人得請求賠償其物因毀損所減
    少之價額，民法第196條定有明文。又依上開規定請求賠償
    物被毀損所減少之價額，得以修復費用為估定之標準，但以
    必要者為限（例如：修理材料以新品換舊品，應予折舊），
    此有最高法院77年度第9次民事庭會議決議可資參照。經查
    ，原告主張系爭車輛必要修繕費用為14,420元等情，業據其
    提出估價單、車損照片為證（見本院卷第50至67頁）。惟前
    述估價單並未區分工資及材料之金額，而原告亦未能說明上
    開修復費用中零件、工資金額分別為若干，是依民事訴訟法
    第222條第2項「當事人已證明受有損害而不能證明其數額或
    證明顯有重大困難者，法院應審酌一切情況，依所得心證定
    其數額」規定，本院認上開費用之工資所占總金額比例應以
    30％計算為適當。又依前揭說明，系爭車輛之修復既以新零
    件更換被毀損之舊零件，自應將零件折舊部分予以扣除。又
    依行政院所頒固定資產耐用年數表及固定資產折舊率之規定
    ，機車之耐用年數為3年，依定率遞減法每年折舊1000分之5
    36，其最後1年之折舊額，加歷年折舊累計額，其總和不得
    超過該資產成本原額10分之9（即逾3年，僅得請求零件價額
    之10分之1）。而系爭機車乃於107年1月出廠，至系爭事故
    發生時即110年5月12日，已使用逾3年，有系爭機車之車籍
    資料在卷可參（見個資卷）。則系爭車輛零件費用10,094元
    （計算式：14,420元×0.7＝10,094元）扣除折舊額後應為1,0
    09元（計算式：10,094元×0.1＝1,009元，元以下四捨五入）
    ，加計毋須計算折舊之工資4,326元（計算式：14,420元×0.
    3＝4,326元）後，系爭車輛必要修復費用應為5,335元（計算
    式：1,009元＋4,326元＝5,335元）。　　
　3.鑑定費用：
　　原告主張因系爭事故之發生，致使原告支出鑑定車禍之費用
    3,000元，並提出桃園市政府車輛行車事故鑑定會鑑定意見
    書為證（見本院卷第7至8頁反面），而行車事故鑑定費用為
    3,000元為本院職務上已知事項，原告因系爭事故受有前開
    之財產上損害，為證明被告對系爭事故之發生有過失，因而
    支出車輛行車事故鑑定委員會鑑定費用3,000元，雖非因侵
    權行為直接所受之損害，惟係被害人為實現損害賠償債權所
    支出之必要費用，且係因加害人之侵權行為所引起，被害人
    應亦得請求加害人賠償，故而原告此部分之主張，亦應予准
    許。
　4.精神慰撫金：
　　按不法侵害他人之人格權，被害人受有非財產上損害，請求
    加害人賠償相當金額之慰撫金時，法院對於慰撫金之量定，
    應斟酌實際加害情形、所造成之影響、被害人痛苦之程度、
    兩造之身份地位經濟情形及其他各種狀況，以核定相當之數
    額（最高法院47年台上字第1221號判例要旨及51年台上字第
    223 號判例要旨參照）。本院審酌尹筱云自承系爭事故發生
    時為大學就中之教育程度，系爭事故發生於加油站打工，每
    月收入約2萬餘元等情，並有尹筱云110年稅務電子閘門財產
    所得資料查詢表、個人戶籍資料查詢結果表在卷可佐（見本
    院個資卷）；本院衡酌尹筱云所受傷害、休養期間並參酌尹
    筱云所受精神上痛苦之程度，認尹筱云請求被告賠償精神慰
    撫金20,000元應屬適當，逾此範圍之請求，則屬無據。又尹
    筱云已將此部分之債權讓與尹亮皓，尹亮皓自得向被告請求
    此部分之賠償。
　㈣綜上所述，尹亮皓得請求被告給付之金額應為34,735元（計
    算式：工作損失6,400元＋系爭輛維修費用5,335元＋鑑定費用
    3,000元＋精神慰撫金20,000元＝34,735元）。　
　㈤至尹筱云雖於民事追加原告狀上請求被告應賠償尹筱云精神
    慰撫金60,000元（見本院卷第93至95頁），惟尹筱云既已將
    此精神慰撫金之請求權讓予尹亮皓，尹筱云此部分之請求，
    自屬無據。　
四、末按給付無確定期限者，債務人於債權人得請求給付時，經
    其催告而未為給付，自受催告時起，負遲延責任；其經債權
    人起訴而送達訴狀，或依督促程序送達支付命令，或為其他
    相類之行為，與催告有同一之效力；遲延之債務以支付金錢
    為標的者，債權人得請求依法定利率計算之遲延利息；而應
    付利息之債務，其利率未經約定，亦無法律可據者，週年利
    率為百分之5，民法第229條第2項、第233條第1項及第203條
    分別定有明文。本件原告尹亮皓對被告之侵權行為債權，係
    無確定期限之給付，被告在受原告催告而未為給付時，始負
    遲延責任，是原告尹亮皓就上述得請求之金額，併請求自起
    訴狀繕本送達被告之翌日即111年9月6日起（於111年7月7日
    公示送達，依法於111年9月5日生送達效力，本院卷第96頁
    ）至清償日止，按週年利率5％計算之利息，洵為有據，逾此
    範圍，則屬無據。
五、綜上所述，原告尹亮皓依侵權行為損害賠償及債權讓與之法
    律關係，請求被告給付34,735元，及自111年9月6日起至清
    償日止，按週年利率5％計算之利息，為有理由，應予准許；
    逾此範圍之請求，則屬無據，應予駁回。
六、本件原告勝訴部分係依小額訴訟程序所為之判決，爰依民事
    訴訟法第436條之20規定，應就被告敗訴之部分，依職權宣
    告假執行。
七、本件事證已臻明確，原告其餘攻擊防禦方法及舉證，經本院
    斟酌後，核與判決結果無影響，爰不予一一論述，併此敘明
    。
八、訴訟費用負擔之依據：民事訴訟法第79條、第85條第1項前
    段。並依同法第436條之19規定，確定訴訟費用額如主文第3
    項所示。
中　　華　　民　　國　　111 　年　　9 　　月　　23　　日
                  桃園簡易庭  法  官  曾耀緯
以上為正本係照原本作成。
如不服本判決，應於送達後20日內，向本院提出上訴狀並表明上
訴理由，如於本判決宣示後送達前提起上訴者，應於判決送達後
20日內補提上訴理由書（須附繕本）。
如委任律師提起上訴者，應一併繳納上訴審裁判費。
中　　華　　民　　國　　111 　年　　9 　　月　　23　　日
                              書記官  吳宏明
附錄
一、民事訴訟法第436條之24第2項：
    對於小額程序之第一審裁判上訴或抗告，非以其違背法令為
    理由，不得為之。
二、民事訴訟法第436條之25：
    上訴狀內應記載上訴理由，表明下列各款事項：
    （一）原判決所違背之法令及其具體內容。
    （二）依訴訟資料可認為原判決有違背法令之具體事實。
三、民事訴訟法第471條第1項：（依同法第436條之32第2項規定
    於小額事件之上訴程序準用之）上訴狀內未表明上訴理由者
    ，上訴人應於提起上訴後二十日內，提出理由書於原第二審
    法院；未提出者，毋庸命其補正，由原第二審法院以裁定駁
    回之。